臺灣高等法院民事判決
109年度上國字第27號
上  訴  人  景龍江    
被 上訴 人  交通部臺灣鐵路管理局

法定代理人  張政源    
訴訟代理人  劉承斌律師
上列當事人間請求國家賠償事件，上訴人對於中華民國109年6月
9日臺灣臺北地方法院第一審判決（109年度國字第18號）提起上
訴，本院於109年9月15日言詞辯論終結，判決如下：
    主      文
原判決廢棄。
本件移送臺北高等行政法院。　　　　
    事實及理由
上訴人主張：伊為民國106年特種考試交通事業鐵路人員考試
　佐級養路工程類科（下稱系爭特考）筆試錄取人員，於107年1
　月16日至同年4月24日止分配至被上訴人所屬臺北工務段接受
　實務訓練(下稱系爭特考實務訓練）。被上訴人怠於依公務人
　員保障及培訓委員會（下稱保訓會）核定之「公務人員特種考
　試申請舉辦考試機關訂定本質特性考核規定原則」（下稱系爭
　原則）第2點後段訂定適切之本質特性考核規定（下稱系爭考
　核規定），並於上開考試錄取人員訓練計畫中揭明，致所屬公
　務人員嗣將伊實務訓練之成績任意考評為26.5分（第1次）、4
　7分（第2次）為不及格，而侵害伊應考試服公職之權利等情。
　爰依國家賠償法第2條第2項後段及第7條第1項但書之規定，求
　為命被上訴人回復其系爭特考實務訓練資格與受訓中狀態之判
　決（原審為上訴人敗訴之判決，上訴人不服，就上開部分提起
　上訴；另於本院撤回其逾前述範圍之起訴〈見本院卷第50頁〉
　，該部分不在本院審理範疇，不予贅述）。上訴聲明：㈠原判
　決關於駁回上訴人後開第2項之訴部分廢棄。㈡上開廢棄部分
　，被上訴人應回復上訴人之系爭特考實務訓練資格與受訓中狀
　態。
被上訴人則以：系爭特考實務訓練資格與受訓中狀態為公法關
  係，並非私權爭議，又伊所屬公務人員並無任意或不當考評上
  訴人之實務訓練成績情事，且上訴人係經保訓會以107年7月27
  日公評字第0000000000號函核定為實務訓練成績不及格，並廢
  止其受訓資格，伊無權撤銷前揭行政處分或逕予回復上訴人系
  爭特考實務訓練資格等語，資為抗辯。答辯聲明：上訴駁回。
按普通法院認其無受理訴訟權限者，應依職權裁定將訴訟移送
  至有受理訴訟權限之管轄法院，民事訴訟法第31條之2第2項定
  有明文。次按，憲法第18條規定人民有服公職之權利，旨在保
  障人民有依法令從事於公務，暨由此衍生享有之身分保障、俸
  給與退休金等權利。依公務人員考試法第1條、第21條第1項規
  定：公務人員之任用，應以本法之考試定其資格；公務人員各
  等級考試正額錄取者，按錄取類科，依序分配訓練，訓練期滿
  成績及格者，發給證書，依序分發任用。是前揭考試筆試及格
  錄取後，仍須經訓練，訓練期滿成績及格時，始完成考試程序
  ，故後者乃為法定考試程序之一部分，此項決定（即成績評定
  ），自屬行政處分，為應考人如有不服，應依法提起行政爭訟
  以為救濟，其訴訟應由行政法院審判。查上訴人主張：伊為系
  爭特考筆試錄取人員，因被上訴人未依系爭原則第2點後段訂
  定系爭考核規定，並於訓練計畫中揭明，致其所屬公務人員將
  伊之實務訓練成績任意考評低分（即不及格），侵害伊應考試
  服公職之權利，請求被上訴人應回復上訴人之系爭特考實務訓
  練資格與受訓中狀態等語，依前說明，此項考試資格存否爭議
  ，應屬公法性質，尚非普通法院所得救濟，此不因其主張依國
  家賠償法第7條第1項但書規定請求而有異。蓋該法之制定與施
  行，係以填補事實上已發生之損害為目的，故國家應負損害賠
  償責任時，明定以金錢賠償為原則（同法第7條本文參照）
　，非在補正或糾正行政處分之瑕疵，否則，不啻使普通法院取
  代並侵越行政法院之審判權限，並使以補正或糾正具有瑕疵之
  行政處分為目的之訴願法及行政訴訟法等行政救濟規定，形同
  具文，而影響行政處分之確定力及執行力，有害國家行政之安
  定。
從而，本件上訴人請求被上訴人回復其系爭特考之實務訓練資
  格與受訓中狀態一節，其訴訟應由行政法院審判，普通民事法
  院就此並無受理權限，是原審遽為上訴人敗訴之判決，於法未
  合，自難以維持，上訴意旨雖未指摘及此，然原判決既有可議
  ，仍應予廢棄之，並將本件移送至有受理訴訟權限之管轄法院
  。爰判決如主文。
中　　華　　民　　國　　109 　年　　9 　　月　　29　　日
                  民事第七庭    
                    審判長法  官  李昆霖
                          法  官  王育珍
                          法  官  林翠華
正本係照原本作成。
如不服本判決，應於收受送達後20日內向本院提出上訴書狀，其
未表明上訴理由者，應於提出上訴後20日內向本院補提理由書狀
（均須按他造當事人之人數附繕本）上訴時應提出委任律師或具
有律師資格之人之委任狀；委任有律師資格者，另應附具律師資
格證書及釋明委任人與受任人有民事訴訟法第466條之1第1項但
書或第2項（詳附註）所定關係之釋明文書影本。如委任律師提
起上訴者，應一併繳納上訴審裁判費。
中　　華　　民　　國　　109 　年　　9 　　月　　29　　日
　　　　　　　　　　　　　書記官  黃文儀
附註：
民事訴訟法第466條之1（第1項、第2項）：
對於第二審判決上訴，上訴人應委任律師為訴訟代理人。但上訴
人或其法定代理人具有律師資格者，不在此限。
上訴人之配偶、三親等內之血親、二親等內之姻親，或上訴人為
法人、中央或地方機關時，其所屬專任人員具有律師資格並經法
院認為適當者，亦得為第三審訴訟代理人。